【裁判字號】    97,易緝,17
【裁判日期】    970414
【裁判案由】    詐欺
【裁判全文】
臺灣臺中地方法院刑事判決             97年度易緝字第17號
公  訴  人  臺灣臺中地方法院檢察署檢察官
被      告  甲○○
上列被告因詐欺案件，經檢察官提起公訴（九十六年度偵字第一
四九三九號），被告於本院準備程序進行中就被訴事實為有罪之
陳述，經告知被告簡式審判程序之旨，並聽取當事人之意見後，
本院合議庭裁定由受命法官獨任進行簡式審判程序，判決如下：
    主          文
甲○○幫助意圖為自己不法之所有，以詐術使人將本人之物交付
未遂，處有期徒刑肆月，如易科罰金，以新臺幣壹仟元折算壹日
，減為有期徒刑貳月，如易科罰金，以新臺幣壹仟元折算壹日。
    犯罪事實及理由
一、犯罪事實：甲○○明知金融帳戶之存摺及提款卡係供自己使
    用之重要理財工具，關係個人財產、信用之表徵，且可預見
    存摺、提款卡及其密碼如交予他人使用，而未加以闡明正常
    用途，極易被利用為與財產有關之犯罪工具，竟仍不顧他人
    可能遭受財產上損害之危險，而基於縱若其金融帳戶被利用
    作為詐欺取財，亦不違背其本意之幫助犯意，於民國（下同
    ）九十五年七月間某日，在高雄市○○路某處，將其所有之
    中華郵政股份有限公司（已更名為臺灣郵政股份有限公司，
    下稱臺灣郵政公司）高雄內惟郵局帳號000000000
    00000號帳戶（下稱高雄內惟郵局帳戶）之存摺、提款
    卡（含密碼）以新臺幣（下同）三千元之代價出售予一真實
    姓名、年籍均不詳之成年人，而容任他人作為詐欺取財之工
    具。嗣該真實姓名、年籍均不詳之成年人於取得甲○○上開
    高雄內惟郵局之帳戶資料後，即基於意圖為自己不法所有之
    犯意，於九十五年八月四日十二時二十分許，假冒陳課長之
    名義，撥打電話向丙○○佯稱：其帳戶遭他人冒用，須設立
    約定帳戶以防他人繼續冒用云云，並留下甲○○上開高雄內
    惟郵局帳戶，及曾元正、張寧台（曾元正、張寧台二人已經
    分別由本院判刑確定）、廖英利（所涉幫助詐欺取財犯行業
    經臺灣臺中地方法院檢察署檢察官為不起訴處分確定）等人
    所有之臺灣郵政公司麟洛郵局帳號00000000000
    000號帳戶、臺灣郵政公司大雅清泉崗郵局帳號0000
    0000000000號帳戶、臺灣郵政公司彰化曉陽郵局
    帳號00000000000000號帳戶供丙○○匯款，
    惟因黎世權察覺有異，故未陷於錯誤而未遂，黎世權並先後
    於該日十三時六分、十三時九分、十五時五十二分、十五時
    五十四分許各匯款一元至張寧台、甲○○、廖英利及曾元正
    之上開帳戶後，報警凍結該等帳戶，而循線查獲上情。案經
    臺中縣警察局豐原分局報告臺灣臺中地方法院檢察署檢察官
    偵查起訴。
二、認定犯罪事實所憑之證據名稱：
（一）被告甲○○於本院九十七年三月三十一日準備程序中所自
      白之犯罪事實。
（二）被害人丙○○於警訊時所為之指訴。
（三）被告甲○○高雄內惟郵局帳號000000000000
      00號帳戶之立帳申請書及客戶歷史交易清單各一份、被
      害人黎世權所提出之中國信託自動櫃員機交易明細表、台
      北國際商銀自動櫃員機交易明細表各二張、同案被告曾元
      正麟洛郵局帳號00000000000000號帳戶、
      張寧台大雅清泉崗郵局帳號0000000000000
      0號帳戶、廖英利彰化曉陽郵局帳號000000000
      00000號帳戶之開戶資料及客戶歷史交易清單各一份
      等附卷足稽。
三、按未遂犯指已著手於犯罪行為之實行而不遂，或不能生犯罪
    之結果者而言，所謂著手指實行犯意，尚未達犯罪既遂之程
    度，最高法院二十年上字第八二三號判例可參。查本案真實
    姓名、年籍均不詳之成年人意圖為自己不法之所有，以上開
    方式詐騙被害人黎世權，因被害人黎世權察覺有異，而僅匯
    款一元至甲○○之上開帳戶，以利報警查辦，顯見被害人黎
    世權並非因該真實姓名、年籍均不詳之成年人之詐騙電話陷
    於錯誤而匯款交付財物，是被害人黎世權即未陷於錯誤，該
    真實姓名、年籍均不詳之成年人所為，係犯刑法第三百三十
    九條第三項、第一項詐欺取財未遂罪。而被告提供其上開高
    雄內惟郵局帳戶之存摺、金融卡、密碼予該真實姓名、年籍
    均不詳之成年人以為詐欺取財之工具，係基於幫助他人詐欺
    取財之不確定故意，且所為屬詐欺取財罪構成要件以外之行
    為，核被告所為，係犯刑法第三十條第一項前段、刑法第三
    百三十九條第三項、第一項之詐欺取財未遂罪之幫助犯。被
    告幫助該真實姓名、年籍均不詳之成年人犯詐欺取財罪，為
    幫助犯，爰依刑法第三十條第二項之規定，依正犯之刑減輕
    之。又被告幫助該真實姓名、年籍均不詳之成年人犯詐欺取
    財罪而未遂，為未遂犯，依刑法第二十五條第二項規定，按
    既遂犯之刑遞減輕之。又被告所犯本件之罪，其犯罪時間在
    九十六年四月二十四日之前，合依中華民國九十六年罪犯減
    刑條例第二條第一項第三款之規定，減輕其刑二分之一。
四、適用法條：依刑事訴訟法第二百七十三條之一第一項、第二
    百九十九條第一項前段、第三百十條之二、第四百五十四條
    第一項，刑法第三十條、第三百三十九條第一項、第三項、
    第二十五條第二項、第四十一條第一項前段，刑法施行法第
    一條之一第一項、第二項前段，中華民國九十六年罪犯減刑
    條例第二條第一項第三款、第七條，判決如主文。
本案經檢察官乙○○到庭執行職務
如不服本判決，得於判決書送達之日起十日內，以書狀敘述理由
，向本院提出上訴（須附繕本）。
中    華    民    國    97    年    4    月    14    日
                  臺灣臺中地方法院刑事第二庭
                             法  官 許金樹
以上正本證明與原本無異。
中    華    民    國    97    年    4    月    14    日
                             書記官 王崑煜
附錄論罪科刑法條：
刑法第30條：
（幫助犯及其處罰）
幫助他人犯罪者，為從犯。雖他人不知幫助之情者，亦同。
從犯之處罰，得按正犯之刑減輕之。
刑法第339條
（普通詐欺罪）
意圖為自己或第三人不法之所有，以詐術使人將本人或第三人之
物交付者，處5年以下有期徒刑、拘役或科或併科1千元以下罰金
。
以前項方法得財產上不法之利益或使第三人得之者，亦同。
前二項之未遂犯罰之。


司法院資訊處製作；財團法人民間司法改革基金會備份。
